【裁判字號】    89,台上,517
【裁判日期】    890127
【裁判案由】    違反毒品危害防制條例
【裁判全文】
最高法院刑事判決                                八十九年度台上字第五一七號
    上   訴   人  台灣高等法院台中分院檢察署檢察官
    上訴人即被告  甲○○
右上訴人等因被告違反毒品危害防制條例案件，不服台灣高等法院台中分院中華民國
八十八年十一月十一日第二審更審判決（八十七年度重上更(三)字第四十七號，起訴案
號：台灣台中地方法院檢察署八十四年度偵字第一九○三四、一九四五○號），提起
上訴，本院判決如左：
    主  文
原判決撤銷，發回台灣高等法院台中分院。
    理  由
本件原判決認定上訴人即被告甲○○與陳蓮菊同居，均明知海洛因係毒品，竟共同基
於販賣海洛因營利之概括犯意，自民國八十四年三、四月間起，先後在台中市○○路
十九號、武德街一巷五號、中正路一五八巷九號三樓Ｂ室，以電話號碼（○四）00
00000號，或0000000號或以總機0000000號轉房間電話或一三一
二、一三一一、一二二三、一三一五號，及以電話祕書公司之電話0000000號
叫八二三為聯絡工具，由陳蓮菊（業經第一審以八十五年度訴字第六六五號判處罪刑
確定）負責接聽，從中聯絡交易。被告負責交付海洛因及收取價款，其間並共同以營
利之犯意，由被告於八十四年八月間，在台中市○○路藍寶石附近，向綽號「阿猴」
（約四十餘歲，姓名、年籍不詳）者販入海洛因新台幣（下同）十萬元一包摻入其他
物質粉末後，分裝待售圖利。而於八十四年三、四月間起至同年九月上旬止，均在台
中市建國市場以每錢二萬元、每次二錢，售賣給王立仁共四次，及於同年八月初起至
九月十八日晚上九時許，在被告上開台中市○○街一巷五號、中正路一五八巷九號三
樓Ｂ室，以每錢二萬五千元及三萬元，每次一錢，售賣給趙子雄共四次，得款花用殆
盡。經法務部調查局彰化縣調查站長期電話監聽後，於八十四年九月十九日下午一時
三十分許，持搜索票前往台中市○○路一五八巷九號三樓Ｂ室被告與陳蓮菊租住處搜
索時，當場查獲事先與被告談妥向其購買半錢價格一萬五千元之海洛因，依約到該處
欲交付價款並拿取半錢海洛因之趙子雄。並扣得被告所有之海洛因一大包又十三小包
（共淨重二十八點二五公克，包裝重七點五四公克，純度百分之三九點七○），供分
裝海洛因售賣之夾鏈分裝袋三包、封口機一台等情。因而撤銷第一審不當之判決，改
判仍論處被告共同連續販賣毒品罪刑（累犯）。固非無見。
惟查：(一)科刑判決所認定之事實，與所採之證據，不相適合，即屬證據上之理由矛盾
，其判決當然為違背法令。原判決理由明被告於原審供稱：伊於八十四年八月間，
在台中市○○路藍寶石附近，向「阿猴」買十萬元海洛因一包等語（原判決理由二(四)
）。惟原判決事實欄認定被告於同年三、四月間起至九月上旬止，均在台中市建國
市場，以每錢二萬元，每次二錢售賣海洛因給王立仁共四次云云。倘被告向「阿猴」
購買海洛因之時間為同年八月間，乃又認定其售賣海洛因給王立仁之時間，竟始自同
年三、四月間起，非無被告販入與售賣海洛因給王立仁之時間錯置不相適合之矛盾。
是被告販入與售賣海洛因給王立仁之時間，究為何時，殊待澈查清楚，原審此項認定
於法難謂無違。(二)按修正前肅清煙毒條例第五條第一項規定之販賣毒品罪之構成要件
，不以行為人販入復賣出為必要，若係基於營利意圖而販入，雖未及賣出，仍屬非法
販賣罪既遂。況以營利為目的而販入後，縱以平價或低於原價售出，既係出於先前得
利目的所為，自亦仍構成販賣既遂罪。本件法務部調查局彰化縣調查站，於八十四年
九月十九日下午一時三十分許，持搜索票前往台中市○○路一五八巷九號三樓Ｂ室被
告與陳蓮菊租住處搜索時，當場查獲事先與被告談妥向被告購買半錢一萬五千元之海
洛因，而依約到該處欲交付價款，並拿取半錢海洛因之趙子雄，為原判決所認定之事
實。理由內復說明被告該次販賣毒品半錢給趙子雄部分為販賣未遂。如果無訛，則原
判決既認定被告有意圖營利之犯意，其以意圖營利為目的而購入之海洛因，於購入時
即已成立販賣既遂罪，縱趙子雄依約至被告處欲交付價款拿取海洛因時，即被調查機
關當場查獲，仍無礙販賣毒品既遂罪之成立。原審疏未細加研求，就該部分逕認為販
賣未遂，亦有可議。檢察官及被告上訴意旨，均指摘原判決為違背法令，尚非全無理
由，應認仍有撤銷發回更審之原因。原判決關於不另諭知無罪部分（原判決理由三中
段），基於審判不可分之原則，併予發回。（原審調取另案－八十四年度偵字第六四
一九號偵查卷內之毒品鑑定報告資料，於更審時宜另留取影印本，附入卷內，俾供審
核，發回更審時，希併注及之。）
據上論結，應依刑事訴訟法第三百九十七條、第四百零一條，判決如主文。
中      華      民      國    八十九    年      一      月    二十七    日
                              最高法院刑事第六庭
                                  審判長法官  紀  俊  乾
                                        法官  楊  商  江
                                        法官  黃  正  興
                                        法官  陳  東  誥
                                        法官  張  春  福
      右正本證明與原本無異
                                              書  記  官
中      華      民      國    八十九    年      一      月    三十一    日


司法院資訊處製作；財團法人民間司法改革基金會備份。
